臺灣高雄地方法院刑事判決　　　　　　100年度審訴字第912號
公　訴　人　臺灣高雄地方法院檢察署檢察官
被　　　告　廖文滄
上列被告因毒品危害防制條例案件，經檢察官提起公訴（100 年
度毒偵字第1257號），被告於準備程序進行中就被訴事實為有罪
之陳述，經本院告知簡式審判程序之旨，並聽取被告與公訴人之
意見後，裁定依簡式審判程序審理，判決如下：
    主  文
廖文滄施用第一級毒品，累犯，處有期徒刑拾月，扣案之第一級
毒品海洛因壹包（含包裝袋，驗後淨重零點壹伍壹公克）沒收銷
燬之，扣案未使用之針筒壹支沒收。
    事  實
一、廖文滄前於民國87年間，因施用毒品案件，經本院裁定送觀
    察、勒戒後，因認有繼續施用之傾向，再經本院裁定令入戒
    治處所施以強制戒治，嗣以87年度毒聲字第3934號裁定停止
    戒治、再以88年度毒聲字第2698號裁定撤銷停止戒治，於89
    年2 月24日戒治期滿執行完畢，並經臺灣高雄地方法院檢察
    署檢察官以89 年度戒毒偵字第315號不起訴處分確定。另於
    89年間，因施用毒品案件，經臺灣高等法院高雄分院以89年
    度上訴字第485號判處有期徒刑10 月確定；又於93年間，因
    施用毒品案件，經本院以93年度訴緝字第56號判處有期徒刑
    9月、4月，並與前開案件經裁定定應執行有期徒刑1年8月確
    定，於94年2月4日假釋出監付保護管束，於假釋期間，再因
    施用毒品案件，經本院以94年度訴字第3212號判處有期徒刑
    8月確定，並與前開經撤銷假釋之殘刑有期徒刑6 月又7日接
    續執行，於96年1 月13日縮短刑期執行完畢。詎廖文滄猶不
    知悔改，復基於施用第一級毒品海洛因之犯意，於100年1月
    2日15時許，在高雄市仁武區後港巷128號住處內，以針筒注
    射方式，施用第一級毒品海洛因1次。嗣於同年1月4日16 時
    50分許，在高雄市三民區○○○路與春陽街口，因形跡可疑
    經警臨檢盤查，當場查獲其持有第一級毒品海洛因1 包（驗
    後淨重0.151公克）、未使用之針筒1支，經採集其尿液送驗
    結果呈嗎啡陽性反應，始查悉上情。
二、案經高雄市政府警察局三民第二分局移送臺灣高雄地方法院
    檢察署檢察官偵查起訴。
    理  由
一、本件被告廖文滄所犯係死刑、無期徒刑、最輕本刑為3 年以
    上有期徒刑以外之罪，其於準備程序進行中，就被訴事實為
    有罪之陳述，經受命法官告知簡式審判程序之旨，並聽取當
    事人之意見後，本院合議庭認無不得或不宜改依簡式審判程
    序進行之情形，爰依刑事訴訟法第273條之1第1 項規定，裁
    定本件由受命法官獨任進行簡式審判程序。又本件卷內之證
    據資料，依同法第273條之2規定，不受同法第159條第1項關
    於傳聞法則規定之限制，依法均有證據能力，合先敘明。
二、上揭事實，業據被告於本院審理中坦承不諱，並有高雄市政
    府警察局三民第二分局偵辦毒品案件嫌疑人尿液採證代碼對
    照表（代號：H-003）（警卷第15 頁）、高雄市立凱旋醫院
    100年2月14日濫用藥物尿液檢驗報告（偵卷第16頁）、高雄
    市政府警察局三民第二分局搜索扣押筆錄及扣押物品目錄表
    （警卷第7至10頁）、照片4張（警卷第12至14頁）等證據在
    卷可稽。而扣案毒品1包（驗後淨重0.151公克），經送驗後
    ，結果確實含有第一級毒品海洛因之成分，此亦有卷附高雄
    市立凱旋醫院濫用藥物成品檢驗鑑定書1 紙可按（院卷第18
    頁），足認被告前開任意性之自白與事實相符，得作為被告
    有罪之證據。又被告曾受如事實欄所載之觀察、勒戒及強制
    戒治處分執行完畢後5 年內，再犯施用毒品罪而經依法追訴
    處罰完畢等事實，亦有卷附本院院內索引卡紀錄表、臺灣高
    等法院被告前案紀錄表各1 份在卷可按。按毒品危害防制條
    例第20條、第23條於93年1月9日修正施行後，將施用毒品之
    刑事處遇程序，區分為「初犯」及「五年內再犯」、「五年
    後再犯」3 種，其立法理由謂：「初犯」經觀察、勒戒或強
    制戒治執行完畢釋放後，「五年內再犯」者，因其再犯率甚
    高，原實施之觀察、勒戒及強制戒治既已無法收其實效，爰
    依法追訴或裁定交付審理。至於經觀察、勒戒或強制戒治執
    行完畢釋放後，「五年後再犯」者，前所實施之觀察、勒戒
    或強制戒治已足以遮斷其施用毒品之毒癮，為期自新及協助
    其斷除毒癮，仍適用「初犯」規定，先經觀察、勒戒或強制
    戒治之程序。從而依修正後之規定，僅限於「初犯」及「五
    年後再犯」二種情形，始應先經觀察、勒戒或強制戒治程序
    。倘被告於5年內已再犯，經依法追訴處罰，縱其第3次再度
    施用毒品之時間，在初犯經觀察、勒戒或強制戒治執行完畢
    釋放5 年以後，已不合於「五年後再犯」之規定，且因已於
    「五年內再犯」，顯見其再犯率甚高，原實施觀察、勒戒或
    強制戒治，已無法收其實效，即應依該條例第10條處罰（最
    高法院95年第7 次刑事庭會議決議參照）。從而，被告於前
    開初犯觀察、勒戒及強制戒治處分執行完畢釋放後「五年內
    再犯」施用毒品罪，並經依法追訴處罰執行完畢，而本件被
    告再度施用毒品犯行，已不合於「五年後再犯」之規定，揆
    諸前揭說明即應依毒品危害防制條例第10條加以處罰。職是
    ，本件事證明確，被告犯行洵堪認定，應依法論科。
三、核被告所為，係犯毒品危害防制條例第10條第1 項之施用第
    一級毒品罪。被告為施用而持有第一級毒品之低度行為，為
    施用第一級毒品之高度行為所吸收，不另論罪。又被告有如
    事實欄所記載論罪科刑執行完畢之紀錄，有上開被告前案紀
    錄表附卷可考，其於有期徒刑執行完畢後，5 年內故意再犯
    本件有期徒刑以上之罪，為累犯，應依刑法第47條第1 項規
    定，加重其刑。爰審酌被告前因施用毒品案件，迭經觀察、
    勒戒、強制戒治及法院科刑判決後，竟再為本件犯行，足見
    其惡習已深，且戒絕毒癮之意志不堅，未能體悟施用毒品對
    自己、家人造成之傷害及社會之負擔，自屬可議；參以被告
    犯後坦承犯行，且施用毒品本質上係屬戕害自身健康之行為
    ，尚未直接危害他人，反社會性程度應屬較低，及其施用毒
    品之前科紀錄累累、智識程度為國中畢業，現從事臨時工，
    收入不定等一切情狀，量處如主文所示之刑，以資懲儆。至
    扣案第一級毒品海洛因1包（驗後淨重0.151公克），業經鑑
    驗係屬第一級毒品海洛因無訛，已如前述，而包裝袋與其上
    殘留之毒品，均已難以分析剝離，俱應依毒品危害防制條例
    第18條第1 項前段規定，不問屬於犯人與否，併宣告沒收銷
    燬之，至於送鑑耗損之海洛因粉末，既已滅失，自無庸再予
    宣告沒收銷燬之必要。又扣案未使用之針筒1 支，為被告所
    有，業據被告自承在卷，且係供被告預備施用第一級毒品所
    用之物，自應依刑法第38條第1項第2款之規定，宣告沒收之
    。
據上論斷，應依刑事訴訟法第273條之1第1 項、第284條之1、第
299條第1項前段，毒品危害防制條例第10條第1項、第18條第1項
，刑法第11條、第47條第1項、第38條第1 項第2款，判決如主文
。
本案經檢察官王清海到庭執行職務。
中    華    民    國    100    年    5    月    17    日
                  刑事第十庭    法  官  林裕凱
以上正本證明與原本無異。
如不服本判決應於收受判決後10日內向本院提出上訴書狀，並應
敘述具體理由。其未敘述上訴理由者，應於上訴期間屆滿後20日
內向本院補提理由書(均須按他造當事人之人數附繕本)「切勿逕
送上級法院」。
中    華    民    國    100    年    5    月    17    日
                                書記官  黃振祐
附錄所犯法條
毒品危害防制條例第10條
施用第一級毒品者，處 6 月以上 5 年以下有期徒刑。
施用第二級毒品者，處 3 年以下有期徒刑。